臺灣苗栗地方法院刑事判決
111年度訴字第113號
111年度訴字第235號
公  訴  人  臺灣苗栗地方檢察署檢察官
被      告  邱琮智


上列被告因加重詐欺等案件，經檢察官提起公訴（110年度偵字
第1704、4493、6465號、111年度偵字第553號），及追加起訴（
111年度偵字第3674號），因被告於本院準備程序進行中，就被
訴事實均為有罪之陳述，經合議庭裁定由受命法官獨任進行簡式
審判程序，判決如下：
    主  文
邱琮智犯如附表各編號所示之罪，各處如附表各編號「罪刑」欄
所示之刑。所處如附表各編號所示之刑，應執行有期徒刑貳年參
月。　　
　　犯罪事實及理由
一、本件犯罪事實及證據，除就證據部分補充「被告邱琮智於審
    理中之自白」，並就起訴書附表部分，將編號5所載「14時1
    2分」更正為「15時54分」，並將同表編號10所載「109年9
    月5日2時26分（1萬元）」，更正為「109年9月4日22時43分
    （1萬元）」外，餘均引用檢察官起訴書及追加起訴書之記
    載（如附件一、二）。
二、論罪科刑：
  ㈠核被告所為，均係犯洗錢防制法第14條第1項之一般洗錢罪，
    暨刑法第339條之4第1項第2款之三人以上共同犯詐欺取財罪
    。而如附件一附表編號1、4、9所示各該告訴人有於遭詐欺
    後先後數次匯款者，及被告指示同案被告陳佳宏（另經本院
    為科刑判決）操作網路分次轉帳之前後行為，均係在密接時
    間、地點實施詐術並獲取詐得款項，因而分別侵害同一告訴
    人之財產法益，分別屬單一行為之接續進行，各應論以接續
    犯之實質上一罪。
　㈡被告係以一行為觸犯上開數罪名，均應依刑法第55條規定，
    從一重處斷。又被告所犯10次三人以上共同詐欺取財犯行間
    ，犯意各別，行為互殊，應予分論併罰。再被告與同案被告
    陳佳宏、陳永君（另經本院為科刑判決）及其餘所屬詐欺集
    團成員間，對於上開犯行之實施具有犯意聯絡及行為分擔，
    應論以共同正犯。
　㈢本案因檢察官於起訴書、追加起訴書及審理過程中，就被告
    構成累犯之事實及應加重其刑之事項，並未主張且未指出任
    何證明之方法，本院爰將被告可能構成累犯之前科、素行資
    料，列為刑法第57條第5款所定「犯罪行為人之品行」之審
    酌事項如後述（最高法院110年度台上大字第5660號裁定意
    旨參照）。
　㈣爰審酌被告正值青壯，卻不思以正途賺取所需，竟加入本案
    詐欺集團後，指示陳佳宏操作人頭帳戶進行詐欺贓款之網路
    轉帳，據此將各該告訴人遭騙所匯入之詐欺贓款轉出至其餘
    人頭帳戶後，再由集團其餘成員將之層層轉交予集團上層收
    受，據以隱匿犯罪所得之去向，可見其除無視政府一再宣示
    掃蕩詐欺集團之決心，造成各該告訴人之財產損失，破壞社
    會秩序及社會成員間之互信基礎外，更製造金流斷點，破壞
    金流秩序之透明穩定，妨害國家對於犯罪之追訴與處罰，致
    使各該告訴人遭騙款項益加難以尋回而助長犯罪，且迄今均
    未與各該告訴人達成和解並賠償所受損害，所為殊值非難。
    復考量被告前因販賣毒品案件經法院判處徒刑，嗣於民國10
    6年12月8日假釋期滿未經撤銷而視為執行完畢，並於5年內
    故意再犯本案各該犯行，此品行資料有臺灣高等法院被告前
    案紀錄表1份存卷可查，可見其素行非佳。再參以被告與陳
    佳宏、陳永君於共犯結構中之角色地位及分工情狀有別，應
    分別評價。惟念被告犯後於偵訊及審理中均坦承被訴犯行（
    合於洗錢防制法第16條第2項要件），態度尚可，兼衡被告
    於審理中自陳學歷為高中畢業，現無業，家中尚有女兒需其
    扶養且經濟狀況非佳等語（見本院卷第247至248頁）之智識
    程度、家庭與生活狀況，暨告訴人楊玉秋、張雅涵、張倢瑜
    、廖婕芯、劉慕慈、許涵如於審理過程中向本院表達之刑度
    意見（見本院卷第127、133、135、137、139、141頁）等一
    切情狀，分別量處如主文所示之刑。
　㈤末考量被告實施上開犯行之犯罪動機一致、犯罪手法雷同，
    對法益侵害之加重效應尚非甚大，如以實質累加之方式定應
    執行刑，則處罰之刑度顯將超過其行為之不法內涵，而違反
    罪責原則。復參以被告所犯各罪之犯罪態樣、時間間隔、各
    罪依其犯罪情節所量定之刑及合併刑罰所生痛苦之加乘效果
    等情狀，定其應執行之刑如主文所示，以資警惕。
三、沒收部分：
  ㈠犯罪所得部分：
    本案並無充分證據，足資證明被告本案有實際取得任何對價
    ，或因而獲取犯罪所得，是以，本院尚無從對其犯罪所得諭
    知沒收。
  ㈡洗錢行為標的部分：
    按犯第14條之罪，其所移轉、變更、掩飾、隱匿、收受、取
    得、持有、使用之財物或財產上利益，沒收之。洗錢防制法
    第18條第1項前段定有明文。此一規定採取義務沒收主義，
    只要合於前述要件，法院本應為相關沒收之諭知，然因該洗
    錢行為之標的是否限於行為人所有者始得宣告沒收，法無明
    文，而實務上一向認為倘法條並未規定「不問屬於犯罪行為
    人與否均沒收」時，自仍以屬於被告所有者為限，始應予以
    沒收，再參酌最高法院100年度台上字第5026號判決：「該
    法條並未規定『不問屬於犯罪行為人與否』，均沒收之，自
    仍以屬於被告所有者為限，始應予以沒收」之意旨，亦足認
    在洗錢防制法並未規定「不問屬於犯罪行為人與否」均沒收
    之情形下，宜從有利於被告之認定，而認洗錢行為之標的須
    屬於被告所有者，始應予以宣告沒收。經查，被告於本案雖
    有經手隱匿如附件一附表各編號所示，暨如附件二犯罪事實
    所示贓款之去向，而足認該等贓款應屬洗錢行為之標的，然
    因該等贓款均已交由本案詐欺集團上層成員收受，而非屬被
    告所有或在其實際掌控中，故本院尚無從依洗錢防制法第18
    條第1項前段規定，就上開洗錢行為標的諭知沒收，附此敘
    明。
據上論斷，應依刑事訴訟法第273條之1第1項、第299條第1項前
段、第310條之2、第454條第2項，洗錢防制法第14條第1項，刑
法第11條前段、第28條、第339條之4第1項第2款、第55條、第51
條第5款，刑法施行法第1條之1第1項，判決如主文。
本案經檢察官楊岳都提起公訴及追加起訴，檢察官黃智勇到庭執
行職務
中　　華　　民　　國　　111 　年　　6 　　月　　7 　　日
                  刑事第三庭    法  官  朱俊瑋 
以上正本證明與原本無異。
如不服本判決應於收受判決後20日內向本院提出上訴書狀，並應
敘述具體理由。其未敘述上訴理由者，應於上訴期間屆滿後20日
內向本院補提理由書( 均須按他造當事人之人數附繕本) 「切勿
逕送上級法院」。告訴人或被害人如對本判決不服者，應具備理
由請求檢察官上訴，其上訴期間之計算係以檢察官收受判決正本
之日期為準。　　
   　　　　　　　               書記官　鄭雅雁
中　　華　　民　　國　　111 　年　　6 　　月　　7 　　日
附錄本案論罪科刑法條：
洗錢防制法第14條
有第二條各款所列洗錢行為者，處7年以下有期徒刑，併科新臺
幣5百萬元以下罰金。
前項之未遂犯罰之。
前二項情形，不得科以超過其特定犯罪所定最重本刑之刑。
中華民國刑法第339條之4
犯第339條詐欺罪而有下列情形之一者，處1年以上7年以下有期
徒刑，得併科1百萬元以下罰金：
一、冒用政府機關或公務員名義犯之。
二、三人以上共同犯之。
三、以廣播電視、電子通訊、網際網路或其他媒體等傳播工具，
    對公眾散布而犯之。
前項之未遂犯罰之。

【附表】
編號 犯罪事實 罪刑  一 附件一犯罪事實中關於附件一附表編號1部分 邱琮智犯三人以上共同詐欺取財罪，處有期徒刑壹年伍月。  二 附件一犯罪事實中關於附件一附表編號2部分 邱琮智犯三人以上共同詐欺取財罪，處有期徒刑壹年參月。   三 附件一犯罪事實中關於附件一附表編號4部分 邱琮智犯三人以上共同詐欺取財罪，處有期徒刑壹年肆月。  四 附件一犯罪事實中關於附件一附表編號5部分 邱琮智犯三人以上共同詐欺取財罪，處有期徒刑壹年參月。  五 附件一犯罪事實中關於附件一附表編號6部分 邱琮智犯三人以上共同詐欺取財罪，處有期徒刑壹年肆月。  六 附件一犯罪事實中關於附件一附表編號7部分 邱琮智犯三人以上共同詐欺取財罪，處有期徒刑壹年參月。  七 附件一犯罪事實中關於附件一附表編號8部分 邱琮智犯三人以上共同詐欺取財罪，處有期徒刑壹年肆月。  八 附件一犯罪事實中關於附件一附表編號9部分 邱琮智犯三人以上共同詐欺取財罪，處有期徒刑壹年參月。  九 附件一犯罪事實中關於附件一附表編號10部分 邱琮智犯三人以上共同詐欺取財罪，處有期徒刑壹年參月。   十 附件二犯罪事實 邱琮智犯三人以上共同詐欺取財罪，處有期徒刑壹年參月。